臺灣臺北地方法院民事判決
111年度北簡字第8224號
原      告  臺灣中小企業銀行股份有限公司

法定代理人  林謙浩  
訴訟代理人  周麗寬  
被      告  周智模  


            陳贊喆即福金士商行



上列當事人間請求清償借款事件，本院於民國111年7月18日言詞
辯論終結，判決如下︰
    主      文
被告周智模應給付原告新臺幣肆拾玖萬捌仟陸佰貳拾柒元，及自
民國一一一年一月八日起至清償日止，按週年利率百分之五點二
二計算之利息，暨自民國一一一年二月八日起至清償日止，其逾
期在六個月以內者，按上開利率百分之十，逾期超過六個月者，
按上開利率百分之二十計算之違約金。
原告其餘之訴駁回。
訴訟費用新臺幣伍仟肆佰元由被告周智模負擔。
本判決第一項得假執行。但被告周智模以新臺幣肆拾玖萬捌仟陸
佰貳拾柒元為原告預供擔保，得免為假執行。
    事實及理由
壹、程序方面：
一、按當事人得以合意定第一審管轄法院。但以關於由一定法律
    關係而生之訴訟為限。前項合意，應以文書證之。民事訴訟
    法第24條定有明文。本件依被告周智模與原告所簽訂之授信
    約定書第19條約定，雙方合意以臺灣臺北地方法院為第一審
    管轄法院，故原告向本院提起本件訴訟，核與首揭規定相符
    ，本院就本件訴訟自有管轄權，合先敘明。
二、本件被告陳贊喆即福金士商行經合法通知，未於言詞辯論期
    日到場，核無民事訴訟法第386條所列各款情形，爰依原告
    聲請，由其一造辯論而為判決。
貳、實體方面：
一、原告起訴主張：被告周智模前為獨資商號福金士商行之負責
    人，於民國109年12月8日以獨資商號福金士商行之名義向原
    告借款新臺幣（下同）50萬元，詎被告周智模未依約清償，
    尚欠49萬8,627元及約定利息、違約金未清償。又福金士商
    行之負責人前已變更為陳贊喆，故依民法第305條規定，被
    告陳贊喆即福金士商行自應就上開債務負連帶責任，爰依消
    費借貸法律關係提起本件訴訟等語。並聲明：被告應連帶給
    付原告49萬8,627元，及自111年1月8日起至清償日止，按週
    年利率5.22％計算之利息，暨自111年2月8日起至清償日止，
    其逾期在6個月以內者，按上開利率10％，逾期超過6個月者
    ，按上開利率20％計算之違約金。
二、被告則以：
（一）被告周智模則以：對原告請求金額不爭執，但當時是被告
      周智模向原告借款，福金士商行僅係經被告周智模轉讓予
      陳贊喆，原告卻請求被告連帶負責，並不合理，此部分欠
      款被告周智模會負責返還予原告等語。
（二）被告陳贊喆即福金士商行未於言詞辯論期日到場，亦未提
      出書狀，作何聲明或陳述。
三、得新證之理由：
（一）經查，原告主張被告周智模前為獨資商號福金士商行之負
      責人，於109年12月8日以獨資商號福金士商行之名義向原
      告借款50萬元，詎被告周智模未依約清償，尚欠49萬8,62
      7元及約定利息、違約金未清償。又福金士商行之負責人
      現已變更為陳贊喆等情，業據提出撥還款明細查詢單、放
      款利率歷史資料表、借據、授信約定書、通知函、郵件收
      件回執、經濟部商工登記公示資料查詢服務表等件在卷可
      稽，核屬相符，復為被告周智模所不爭執，而被告陳贊喆
      即福金士商行已於相當時期受合法通知，卻未於言詞辯論
      期日到場，復未提出書狀作何爭執，依民事訴訟法第280
      條第3項準用第1項規定視同自認，自堪信原告上開主張為
      真實。
（二）按獨資之商號，雖依行政法規而得以登記之事業名稱對外
      營業，惟該獨資商號本身並非法人，且民法及相關行政法
      規亦未賦予獨立之法律人格，無權利能力，無從享受權利
      負擔義務，但因獨資商號屬個人之事業，其負責人以獨資
      商號名義所為交易上之一切行為，均為該負責人之行為，
      獨資商號之負責人即為權利義務之主體，而不同之負責人
      即為不同之權利義務主體，其法律上人格即不同一，最高
      法院43年度台上字第601號民事判例所稱之「該商號與其
      主人既屬一體」，即同此旨趣。換言之，其負責人以獨資
      商號名義所為之法律行為，其法律效果應發生於該負責人
      與法律行為相對人間，因此獨資商號若因業務締約或涉訟
      ，均應以實際經營之個人即負責人為當事人。而獨資商號
      經營者之更替，法律並未有法定債務承擔之擬制，至多僅
      得推認為商號名稱甚至生財器具等之轉讓，倘未有債權讓
      與或債務承擔等特別約定，後手經營者並未概括承受前手
      經營者因商號業務所生債權債務關係。查福金士商行於10
      9年9月6日設立登記，為一獨資商號，其負責人原為被告
      周智模，而被告周智模於109年12月8日以獨資商號福金士
      商行之名義向原告借款，惟福金士商行現已變更負責人為
      陳贊喆，依前開說明，福金士商行變更負責人前與原告間
      之借款，自應歸由簽訂契約時之負責人即被告周智模負清
      償責任。
（三）至原告主張福金士商行之負責人現已變更為陳贊喆，故依
      民法第305條規定，被告陳贊喆即福金士商行自應就上開
      債務負連帶責任云云。惟按就他人之財產或營業概括承受
      其資產及負債者，因對於債權人為承受之通知或公告，而
      生承擔債務之效力。民法第305條第1項定有明文。然查，
      福金士商行之負責人目前已變更為陳贊喆，陳贊喆固然受
      讓福金士商行之商號名稱及其他生財器具，惟並不當然承
      擔福金士商行之債務，且福金士商行之原負責人即被告周
      智模業於本院言詞辯論期日到庭陳稱其僅係將福金士商行
      轉讓予陳贊喆等語（見本院卷第69頁），而原告復未能舉
      證證明被告陳贊喆與福金士商行原負責人即被告周智模間
      訂立有債務承擔契約，實難認被告陳贊喆已承擔福金士商
      行原負責人對原告所負之債務。是原告依消費借貸法律關
      係，請求被告陳贊喆即福金士商行清償借款，自屬無據。
（四）從而，原告依消費借貸法律關係請求被告周智模給付如主文第1項所示之金額，為有理由，應予准許。逾此範圍，為無理由，應予駁回。
四、本件原告勝訴部分係就民事訴訟法第427條第1項訴訟適用簡
    易程序所為被告敗訴之判決，依同法第389條第1項第3款規
    定，應依職權宣告假執行。並依同法第392條第2項規定，依
    職權宣告被告預供擔保後，得免為假執行。
五、訴訟費用負擔之依據：民事訴訟法第79條。本件訴訟費用額
    ，依後附計算書確定如主文第3項所示金額。
中　　華　　民　　國　　111 　年　　7 　　月　　20　　日
　　              臺北簡易庭  法  官  陳家淳
以上正本證明與原本無異。
如不服本判決，應於判決送達後20日內向本庭（臺北市○○○路0段
000巷0號）提出上訴狀。（須按他造當事人之人數附繕本）。如
委任律師提起上訴者，應一併繳納上訴審裁判費。
中　　華　　民　　國　　111 　年　　7 　　月　　29　　日
                              書記官  蘇炫綺
計　 算 　書
項　　　　目             金　額（新臺幣）     　　備　註
第一審裁判費   　 　　   5,400元
合　　　　計　　　       5,400元